【裁判字號】    90,易,1664
【裁判日期】    901214
【裁判案由】    贓物
【裁判全文】
臺灣彰化地方法院刑事判決                          九十年度易字第一六六四號
    公  訴  人  臺灣彰化地方法院檢察署檢察官
    被      告  乙○○○
    選任辯護人  李淵源律師
右列被告因贓物案件，經檢察官聲請簡易判決處刑（九十年度偵字第四八四五號），
本院改依通常程序審理，判決如左：
    主      文
乙○○○無罪。
    理      由
一、公訴意旨略以：被告乙○○○明知某姓名年籍不詳成年男子，於民國九十年七月
    九日十一時許，在彰化縣永靖鄉○○路○段一七三號其所經營之正茂米店，向其
    兜售之白米六十一包（原為被害人甲○○所有，連同其所有、由許茗豐駕駛之車
    牌號碼Ａ七－九九五二號自用小貨車，於九十年七月九日十時許，在彰化縣北斗
    鎮北斗國小邊失竊）係屬來源不明之贓物，竟以新臺幣（下同）三萬元之低價，
    向該男子購得，並堆放上址以轉售他人圖利。迄九十年七月十日十六時四十分許
    ，在上址為警查獲。因認被告涉有刑法第三百四十九條第二項之故買贓物罪嫌等
    語。
二、按犯罪事實應依證據認定之，無證據不得推定其犯罪事實，刑事訴訟法第一百五
    十四條定有明文。而刑事訴訟法上所謂認定犯罪事實之證據，係指足以認定被告
    確有犯罪行為之積極證據而言，該項證據自須適合於被告犯罪事實之認定，始得
    採為斷罪資料，最高法院二十九年上字第三一０五號著有判例。又認定犯罪事實
    所憑之證據，無論係直接證據或間接證據，其為訴訟上之證明，須於通常一般之
    人均不致有所懷疑，而得確信其為真實之程度者，始得據為有罪之認定，倘其證
    明尚未達到此一程度，而有合理之懷疑存在，復無其他調查途徑可尋，法院即應
    為無罪之判決，最高法院七十六年台上字第四九八六號判例足資參照。
三、公訴人認被告涉有右揭故買贓物犯行，無非係以被告自承購買失竊白米之事實，
    並有被害人甲○○、證人許茗豐之證述可憑，且被告並未見過該名前往兜售白米
    之男子，購入白米之價格單價一包約為五、六百元，與平日所買一包八、九百元
    之價格相較便宜甚多，足徵被告確有貪小便宜之犯罪動機等情，為其主要論據。
    訊據被告乙○○○對於右揭購入白米等情固坦承不諱，惟堅決否認有何故買贓物
    之事實，辯稱：伊當時曾向前來兜售白米之人表示不須買米，但因對方表示多少
    可以補一些貨，伊認為應該沒有問題，才向該名男子購買，由於該名男子駕駛碾
    米廠的貨車前來，且伊平常亦未注意送貨員之長相，又於卸貨後開立碾米廠之正
    式收據，致伊誤信該名男子亦為碾米廠之送貨員而未起疑心；至於伊雖有察覺送
    貨數量與實際交付情形不合及價格上之差距，但認為可能係送貨人員疏失所致，
    待將來與碾米廠老闆或送貨人員另行找補差額，並非因而知悉該批白米為失竊之
    贓物；且伊將白米堆放於門口附近顯著位置，並無任何刻意隱匿之舉措，倘其明
    知所購入之白米來源不法，又豈有可能不顧遭到被害人查獲之危險，而任將該物
    置於門口附近明顯處所？足徵伊並無贓物之認識等語。
四、經查：
（一）被害人甲○○所經營「陸和碾米廠」之車牌號碼Ａ七－九九五二號自用小貨車
      於九十年七月九日上午十時許在彰化縣北斗鎮北斗國小邊失竊，連同車上載運
      之各類白米共計六十二包亦一併遭竊賊取去等情，業據被害人甲○○、證人即
      失竊貨車司機許茗豐陳述明確，則前往兜售白米予被告之男子既係駕駛陸和碾
      米廠之車輛前來，且於卸貨後尚且開立該碾米廠印製之正式收據，客觀上即已
      造成足使交易對象產生信賴之權利外觀，被告憑此而與該不詳姓名男子交易購
      貨，似難謂其已有贓物之認識。尤以被害人甲○○亦表示該碾米廠並未強迫外
      務員身著制服送貨等語，實際上又難以期待被告得以清楚辨識各個送貨外務員
      之長相特徵，則其辯稱誤信上開權利外觀而與之交易，尚無從認其違背交易常
      情，應值採信，自不得因被告與並未相識之送貨員交易買賣，即稱其有故買贓
      物之嫌。
（二）再者，送貨之白米種類繁複，數量亦非少數，以被告年過花甲之高齡歲數，能
      否於送貨員匆促卸貨後清點白米數量及計算金額完竣，實有可疑。徵之被害人
      甲○○於本院訊問時陳稱：該碾米廠曾因送貨員載運之數量、金額不足，而於
      日後再行向店家補足差額等語，則以陸和碾米廠與被告經營之正茂米店經常交
      易之習慣觀察，互相找補差額或另行彌補短缺已屬日常交易型態之一種，並非
      有何特異乖張之疑點可指。是以被告辯稱於發現數量與收據上之記載不盡相符
      後察覺有異，惟因該名男子業已先行離去，故待來日再與碾米廠人員找補差額
      等語，當非無由。況且白米並非如同一般車輛或有價證券，得以依憑異動登記
      等公示方法確知所有權利之歸屬，日常交易亦難謂有何固定模式可循，則被告
      於本次交易中未能仔細逐一清點貨物數量並究明來源，固難辭其疏忽咎責，然
      此尚與故買贓物罪所須具備明知為贓之直接故意存有顯著差距，仍非得以逕為
      擬制推斷。
（三）又被告買入該批白米後，大多將之放置於車庫卸貨區周邊，鄰近鐵門及屋外騎
      樓，一旦開啟店門即得輕易為外人望見該批白米所在，此有照片八張附卷可稽
      ，並經本院前往被告經營之正茂米店現場履勘屬實，當場製有刑事勘驗筆錄及
      現場草圖足憑；且被告為警查獲當天，係由陸和碾米廠之送貨人員於卸貨時發
      現車庫四周堆放失竊白米，並未有何遮蔽物特意阻擋掩飾，始通知員警前來處
      理等情，業據被告及被害人甲○○於本院訊問時陳稱明確。則被告倘若知悉該
      批白米確為陸和碾米廠失竊之贓物，理當刻意加以隱匿並妥為藏放，迨有民眾
      提出需求後再予推陳出新，以免為送貨員或外人窺見起疑，豈有可能任由他人
      堆放於門口附近而未加遮蔽？況且送貨前來之人又為陸和碾米廠之員工，對於
      遭竊白米一事更易警覺起疑，被告更無可能不顧及此，而於送貨員面前堆放展
      示該批購得之贓物。是以被告辯稱對於白米為贓物乙節並無認識等語，應非子
      虛，尚屬可採。
    綜上所陳，被告前揭所辯各節既非無憑，當可採信。此外，復查無其他證據足認
    被告確有公訴人所稱之故買贓物犯行，基於「罪疑唯輕」之刑事法原則，其犯罪
    要屬不能證明，揆諸首揭法條及判例意旨，應諭知無罪之判決。
據上論斷，應依刑事訴訟法第四百五十二條、第三百零一條第一項，判決如主文。
本案經檢察官蕭仁杰到庭執行職務。
中      華      民      國      九十     年     十二     月     十四    日
                                    臺灣彰化地方法院刑事第三庭
                                        法      官  高  文  崇
右正本證明與原本無異。
如不服本判決，應於判決送達後十日內向本院提出上訴狀( 須附繕本 )。
告訴人或被害人對於判決如有不服具備理由請求檢察官上訴者，其上訴期間之計算係
以檢察官收受判決正本之日期為準。
                                        法院書記官  謝  志  鑫
中      華      民      國      九十     年     十二     月     二十    日


司法院資訊處製作；財團法人民間司法改革基金會備份。
